【裁判字號】    89,上易,309
【裁判日期】    890607
【裁判案由】    業務侵占
【裁判全文】
臺灣高等法院臺中分院刑事判決                    八十九年度上易字第三○九號
    上  訴  人
    即  被  告  丁○○
    選任辯護人  洪明儒
右上訴人因業務侵占案件，不服台灣台中地方法院八十八年度易字第八三號中華民國
八十八年十二月二十三日第一審判決（起訴案號：台灣台中地方法院檢察署八十七年
度偵字第一一五九六號），提起上訴，本院判決如左：
    主  文
上訴駁回。
    事  實
一、丁○○自民國（下同）八十六年一月間起至同年十月間止，陸續邀同陳文玉、甲○○、陳信位、蔡文娟、楊森炘、莊蕙鴻、鄧志明、詹文龍、己○○、戊○○、
    蔡宜芳等人各出資現金新台幣（下同）二十五萬二千三百六十九元、一百五十萬
    元、五十萬元、五十萬元、五十萬元、七十萬元、五十萬元、七十五萬元、五十
    萬元、三百萬元、二十五萬元合計八百九十五萬二千三百六十九元，欲設立欣馳
    股份有限公司（惟尚未以該公司名義經營業務或為其他法律行為），並約定由丁○○自任經理，負責一切業務之管理經營與收帳、支付款項等業務，為從事業務
    之人。乃丁○○竟基於意圖為自己不法所有之概括犯意，自八十六年一月間起至
    八十六年十二月底止，利用其管理金錢之機會，連續將其業務上持有上開合夥人
    之出資現款中之二百六十八萬零五百三十九元侵占入己。嗣因運作不當而虧損連
    連，丁○○即於八十七年三月二十三日召開出資人債權分配協調會，並保證在同
    年四月三十日前償還侵占之公款，詎屆期未依約履行，經戊○○查悉上情後，始
    提出告訴。
二、案經被害人戊○○訴請臺灣臺中地方法院檢察署檢察官偵查起訴。
    理  由
一、訊據上訴人即被告丁○○固坦承收取出資人之現款共計八百九十五萬二千三百六
    十九元及在上開會議紀錄上簽名之事實，惟矢口否認有何侵占犯行，辯稱：伊並
    無侵占出資人所投資之現款，係因公司經營不善而虧損，且沒有在上開會議中承
    認挪用公款，係認因伊管理帳目而虧損，即應負責，本件純粹是債權債務關係云
    云。經查：（一）右揭事實，業據告訴人戊○○於偵、審中指訴甚詳，而證人即
    上開八十七年三月二十三日所召開之出資人債權分配協調會之主持人丙○於偵查
    中結證稱：「（問：你在公司擔任何職務？）沒職務，但此次由我第三者幫他計
    算丁○○挪用公款之數額，並報告丁○○挪款之金額，丁○○有當場承認挪用公
    款。」、「丁○○在三月十八日下午即找我到他家去算他挪用的金額。（問：他
    有講挪用公款的金額？）有，講了很多次‧‧‧他挪用了公款，自會由他負責。
    這『挪用』二字，在三月二十三日，他自己都講了很多次，而且，當場還立據，
    寫『挪用』的字眼，後來，又取回銷毀吧。」等語（見偵查卷第十六頁反面、第
    九十七頁反面、第九十八頁正面），另證人即擔任上開八十七年三月二十三日召
    開之出資人債權分配協調會記錄之己○○亦先於偵查中結證稱：「他說他自己也
    不知怎麼花掉那麼多。（問：是他個人用掉？抑用在公司上？）他個人用掉。」
    等語（見偵查卷第八十五頁、八十六頁），復於原審調查時結證稱：「被告當時
    說有用了那麼多錢，但怎麼用他也不知道，被告（說）有承認用在他私人部分，
    不是用在公司上，被告有承認，並且說要還。」等語（見原審卷八十八年二月十
    日訊問筆錄），此外並有上開八十七年三月二十三日所召開之出資人債權分配協
    調會之會議記錄一份在卷可稽，核證人丙○與己○○二人之證詞並無齟齬之處，
    且參以證人丙○非屬被告與告訴人等人之合夥人，復係由被告主動邀約而主持上
    開協調會，顯係公正之第三人等情，足認證人丙○、己○○二人之證言應屬可採
    ，則被告丁○○確實在協議過程及會議當中承認挪用資金之事實，應足認定。雖
    證人即其他合夥人甲○○、蔡文娟、蔡宜芳、陳信位、鄧志明、詹文龍等人於偵
    查中曾陳稱不知被告有沒有說挪用、被告沒有說挪用，只說虧損云云，然證人甲○○於原審審理時結證稱：召開上開會議之時，會場一團亂，有些人是陸陸續續
    進來等語，證人蔡文娟亦於原審審理時結證稱：「我有去，我是開會開到一半才
    進去，開完會後才簽名。」等語，證人蔡宜芳結證稱：開會時，有時會很吵等語
    （均見原審卷八十八年五月十二日審判筆錄），由上開證人甲○○、蔡文娟、蔡
    宜芳等人之證言以觀，當日之會議進行中，現場既屬混亂，有些合夥人又係陸陸
    續續到場開會，則證人甲○○、蔡文娟、蔡宜芳、陳信位、鄧志明、詹文龍等人
    或因遲到，或因現場吵雜而未聽聞被告丁○○在開會現場之陳述，而於偵查中證
    稱未聽聞被告丁○○坦承挪用公款等語，雖與常情無違，然上開會議內容，既經
    主持人丙○及擔任記錄之己○○證述屬實，且有被告丁○○簽名之會議紀錄一份
    足參，自難僅以上開證人甲○○、蔡文娟、蔡宜芳、陳信位、鄧志明、詹文龍等
    人於偵查中之證言，即遽認被告丁○○未於會議中自認挪用公款之事實。（二）
    而被告丁○○於原審審理時供稱：現金出資只有八百多萬元等語（見原審卷八十
    八年六月二十三日審判筆錄），並經告訴人戊○○提出之股東現金出資額明細表
    一份附卷足參，且上開明細表亦為被告所肯認，足認被告於八十六年十二月底止
    ，共收取合夥人現金出資共八百九十五萬二千三百六十九元，應無疑義，而被告
    丁○○雖辯稱：所有應收帳款及現金均會存入伊與甲○○所開立之共同帳戶，且
    提領共同帳戶之款項，亦須經由伊與甲○○二人之蓋章始得為之云云，然觀之上
    開共同帳戶之流入現款與被告所收取之現款數額並不相符，即被告若未完全將其
    他合夥人所交付之現款存入銀行帳戶，則該共同帳戶即無現款存入紀錄可查，且
    被告既係負責所有帳目，何以未能提供所有投資款項之明細？豈能僅以所有收到
    之投資款項均會存入共同帳戶云云，而置身於事外，是以，被告上開所辯，自無
    從證明被告確實將所收取之現款花用於共同合夥事業上。參以被告又無從交代所
短少之合夥出資現款二百六十八萬零五百三十九元之流向等情，則被告辯稱並無
    侵占云云，顯屬無據。又被告自承該合夥事業營業收入八百三十八萬一千二百三
    十二元，另合夥事業向甲○○借款五十萬元，利息收入二千五百八十二元，則被
    告與告訴人等人合夥事業之應有資產為一千七百八十三萬六千一百八十三元，支
    付貨款、支出費用及合夥資金流入流出等，扣除被告自承之該合夥事業應支付之
    貨款八百五十八萬五千八百一十七元及支付費用五百零二萬四千九百四十三元，
    則該合夥事業應剩餘四百二十二萬五千四百二十三元，此有被告所提出之上開合
    夥事業之現金出資、支付貨款、支出費用及現金流入流出等明細表各一份附卷足
    憑，再參酌被告於八十七年三月二十三日所召開之出資人債權分配協調會時，僅
    交出面額一百五十四萬四千八百八十四元之支票一張等情，則告訴人戊○○指稱
    與其他合夥人所交予被告之現金，而未經存入被告與甲○○之共同帳戶金額應為
    二百六十八萬零五百三十九元等情，並經證人甲○○於本院證述屬實（見本院卷
    第五十九頁），應非無稽。（三）再者，被告於原審審理時自承：既然合夥事業
    有虧損，伊就會負責等語被告已承認合夥事業有虧損，其既係綜理該合夥之財務
    收支，自始均未辯稱尚有股東出資之現金，未轉交被告處理，僅稱合夥事業有虧
    損，惟既屬合夥出資，則有虧損理應由各合夥人按出資額平均分擔，始符常理，
    是以被告丁○○若無挪用合夥資金，豈有無法交待帳冊明細，且事後並認應由其
    個人負擔合夥之全部虧損之理？綜上所述，被告丁○○上開所辯，應不足取。事
    證明確，被告之犯行，洵堪認定。被告前既未抗辯股東部分出資現金未交其處理
    ，事後請求再調甲○○其他帳戶情形，核無必要，併予敘明。
二、被告丁○○係負責上開合夥事業一切業務之管理經營與收帳、支付款項等業務，
    為從事業務之人甚明。核被告侵占告訴人戊○○等合夥人現款之犯行，係犯刑法
    第三百三十六條第二項之業務侵占罪。被告先後多次侵占之犯行，時間緊接，觸
    犯構成要件相同之罪，顯係基於概括之犯意為之，為連續犯，依刑法第五十六條
    以一罪論，並加重其刑。原審依刑法第五十六條、第三百三十六條第二項、罰金
    罰鍰提高標準條例第一條前段審酌被告犯罪之動機、目的、手段、所生之危害及
    其犯後之態度等一切情狀，量處有期徒刑十月。經核並無不合，被告上訴意旨仍
    執前詞否認有侵占之犯行，自不足採，其上訴為無理由，應予駁回。
三、據上論結，應依刑事訴訟法第三百六十八條，判決如主文。
本案經檢察官乙○○到庭執行職務。
中      華      民      國    八十九     年     六     月      七       日
                                  臺灣高等法院臺中分院刑事第三庭
                                        審判長法  官  方  艤  駐
                                              法  官  廖  柏  基
                                              法  官  劉  連  星
右正本證明與原本無異。
不得上訴。
                                              書記官  顏  子  良
中      華      民      國    八十九     年     六     月      八       日
附錄：本案論罪科刑法條全文
刑法第三百三十六條第二項
對於業務上所持有之物，犯前條第一項之罪者，處六月以上五年以下有期徒刑，得併
科三千元以下罰金。
                                                                        Ｅ


司法院資訊處製作；財團法人民間司法改革基金會備份。
